臺灣高等法院臺中分院刑事判決
110年度上訴字第872號
上  訴  人  臺灣南投地方檢察署檢察官 
上  訴  人  
即  被  告  曾敏哲




選任辯護人  王德凱律師（法扶律師）
被      告  黃俊琦




上列上訴人等因被告違反毒品危害防制條例等案件，不服臺灣南
投地方法院109年度訴字第197號中華民國110年2月25日第一審判
決（追加起訴案號：臺灣南投地方檢察署109年度偵字第3371、3
508號、3509、3602號），提起上訴，本院判決如下：
    主  文
上訴駁回。
    事  實
一、曾敏哲明知甲基安非他命係毒品危害防制條例第2條第2項第
    2款所定之第二級毒品，依法不得販賣、持有。緣黃俊琦(所
    涉幫助施用第二級毒品部分，業經原審判處罪刑確定）知悉
    其友人林世聰本有施用第二級毒品甲基安非他命之習性，有
    購買毒品之需求，基於幫助林世聰施用甲基安非他命之犯意
    ，於民國109年1月4日17時43分、17時47分、18時14分、18
    時17分許，以所持用之0000000000號行動電話與林世聰所持
    用之0000000000號行動電話聯繫，約定各出資新臺幣（下同
    ）1,000元合資購買第二級毒品甲基安非他命後，由黃俊琦
    於同日17時46分、17時54分許，以上揭行動電話與曾敏哲所
    持用如附表三編號5所示之行動電話聯繫購買毒品事宜，詎
    曾敏哲竟基於販賣第二級毒品甲基安非他命以營利之犯意，
    於同日18至19時許，在南投縣○○鎮○○路000號李仔哥爌肉飯
    附近，以2,000元代價販賣第二級毒品甲基安非他命1 包予
    黃俊琦，曾敏哲得款2,000元。黃俊琦再將代林世聰向曾敏
    哲購買價值1,000 元之第二級毒品甲基安非他命交與林世聰
    ，而幫助林世聰施用。嗣於109年4月22日14時42分、15時50
    分許，經警持原審法院核發之搜索票，在南投縣○○鎮○○路00
    0 巷0 ○00號、南投縣○○鎮○○路00○00號4 樓執行搜索，扣得
    曾敏哲所有、供本件販賣所用如附表三編號5、6所示之物，
    及附表三編號4之其中販賣所得2,000元而查悉上情。
二、案經南投縣政府警察局移送臺灣南投地方檢察署檢察官偵查
    起訴。 
    理  由
 壹、有罪（曾敏哲）部分：
　一、不予合併審判之說明：
　　合併審判屬於法院審理案件的便宜機制，通常對於不同的案
    件，刑罰請求權的關係均屬獨立，本須由獨立法院為個別獨
    立之審判，以確定刑罰關係，惟相牽連案件（指刑事訴訟法
    第7 條所示之各款情形），基於訴訟經濟考量及裁判一致性
    之要求，法律規定得合併由其中一法院審判，為法院審理時
    得為裁量之職權事項。是對於本案與相牽連案件應否合併，
    得視案件進行之程度，裁量合併是否確能達到上述之訴訟經
    濟及裁判一致性之最佳作法，此乃關於審判合併設計之規範
    ，並不影響嗣後審判之公平與法官對於個案之判斷，自與保
    障人民訴訟權無違。上訴人曾敏哲（下稱被告）所犯本案及
    另案（原審法院109年度訴第113、194號案件，上訴本院後
    為110年度上訴字第974號），依被告所述：二案犯罪時間不
    同、對象亦有部分不同，證據明顯可分。又本案案情單純、
    上訴人坦承犯行，並無分離審判可能發生重複調查而與訴訟
    經濟有違或裁判扞格之情形，本院審酌上情後認本案並無與
    上訴人所指另案合併審判之必要。又按符合數罪併罰之案件
    ，於同一訴訟程序中審判並定其執行刑，或分屬不同訴訟程
    序審判，嗣確定後再聲請定應執行刑，對被告定應執行刑之
    權利並無影響，況且被告於各個案量刑因子未必盡同，將之
    合併審理未必有利於訴訟經濟。是被告請求本案與另案合併
    審判等語，不予准許。
二、證據能力之認定：
　　本判決下列引用之言詞及書面陳述等各項證據資料，被告以
    外之人於審判外陳述之傳聞供述證據，檢察官、被告及其辯
    護人於審判程序中均不爭執證據能力，知有傳聞證據之情形
    亦未於言詞辯論終結前聲明異議，本院審酌該等證據作成時
    之情況，並無取證之瑕疵或其他違法不當之情事，且與待證
    事實具有關聯性，依刑事訴訟法第159條之5之規定應均具有
    證據能力。至於其餘認定本案犯罪事實之非供述證據，經查
    並無違反法定程序取得之情，依刑事訴訟法第158條之4規定
    反面解釋，亦應具證據能力。
三、認定犯罪事實所憑之證據及理由：
　㈠上開事實，業據被告於偵查中、原審及本院審理時，均坦承
    不諱（見偵字第3602號卷第29至30頁，原審卷第146、289頁
    ，本院卷第256至259頁），核與證人黃俊琦於偵查中及原審
    中之證述相符（見偵字第3508號卷第37頁，偵字第3371號卷
    第529頁，原審卷第146頁)，亦核與證人林世聰於偵查中之
    證述相符（見偵字第3371號卷第496頁，偵字第3602號卷第9
    至11頁），並有證人黃俊琦門號0000000000號與被告、證人
    林世聰間之通訊監察譯文、黃俊琦指認犯罪嫌疑人紀錄表暨
    指認照片、原審109 年聲搜字第158 號搜索票、南投縣政府
    警察局搜索扣押筆錄、扣押物品目錄表、扣押物品收據（受
    搜索人：曾敏哲）、衛生福利部草屯療養院草療鑑字第1090
    400441、0000000000號鑑驗書、原審109 年聲監字第8 號、
    聲監續字第36、70、101 號通訊監察書暨電話附表各1 份、
    搜索曾敏哲現場照片6 張、林世聰指認犯罪嫌疑人紀錄表暨
    指認照片2 份、原審109 年聲搜字第158 、295號搜索票（
    受搜索人：林世聰）、林世聰南投縣政府警察局搜索扣押筆
    錄、扣押物品目錄表、扣押物品收據、扣案物照片3 張、林
    世聰109 年4 月23日、7 月16日南投縣政府警察局草屯分局
    委託鑑驗尿液代號與真實姓名對照表、南投縣政府警察局草
    屯分局查獲涉案毒品案件初步檢驗報告暨採證照片6張等在
    卷可參，並有如附表三編號4至6所示之物扣案可稽。足徵被
    告上開任意性自白與事實相符，應堪採信。
  ㈡按販賣毒品者，其主觀上須有營利之意圖，且客觀上有販賣
    之行為，即足構成，至於實際上是否已經獲利，則非所問。
    復衡諸我國查緝毒品之施用或販賣一向執法甚嚴，對於販賣
    毒品者尤科以重度刑責，又販賣毒品既係違法行為，當非可
    公然為之，亦無公定價格，且容易分裝並增減分量，而每次
    買賣之價量，可能隨時依雙方關係深淺、資力、需求量及對
    行情之認知、來源是否充裕、查緝是否嚴謹、購買者被查獲
    時供述購買對象之可能風險之評估等情形，而異其標準，非
    可一概而論，是販賣之利得，誠非固定，除非經行為人詳細
    供出各次所販賣之毒品之進價及售價，且數量俱臻明確外，
    實難察得其交易實情，但販賣毒品係重罪，且毒品量微價高
    ，取得不易，倘若非有利可圖，一般人當無干冒重度刑責而
    提供毒品給他人之可能，是其販入之價格必較售出之價格低
    廉，而有從中賺取買賣差價牟利之意圖及事實，應屬合理之
    認定，縱使販賣之人從價差或量差中牟利方式雖異，其意圖
    營利之非法販賣行為仍屬同一。本件被告與購毒者並非至親
    ，竟甘冒遭到查緝判處重刑之危險，將第二級毒品販賣並交
    付與被告黃俊琦，並收取對價，顯見本案販賣第二級毒品犯
    行，對被告屬有利可圖始願為之，堪認被告販賣第二級毒品
    甲基安非他命確有從中獲利之意圖，應屬本諸論理法則且不
    違背社會通常經驗之合理判斷，洵無疑義。
  ㈢綜上所述，本案事證明確，被告販賣第二級毒品甲基安非他
    命之犯行，堪以認定，應依法論科。
 四、論罪：
  ㈠被告行為後，毒品危害防制條例第4條、第17條第2項業於109
    年1月15日修正公布，並均自同年7月15日施行，而毒品危害
    防制條例第4條第2項修正前原規定：「製造、運輸、販賣第
    二級毒品者，處無期徒刑或7年以上有期徒刑，得併科新臺
    幣1千萬元以下罰金。」，修正後則規定：「製造、運輸、
    販賣第二級毒品者，處無期徒刑或10年以上有期徒刑，得併
    科新臺幣1千5百萬元以下罰金。」，則毒品危害防制條例第
    4條第2項修正後之法定刑較修正前提高；毒品危害防制條例
    第17條第2項，於修正施行前規定：「犯第4條至第8條之罪
    於偵查及審判中均自白者，減輕其刑。」，修正施行後則規
    定：「犯第4條至第8條之罪於偵查及歷次審判中均自白者，
    減輕其刑。」經比較新舊法結果，修正後毒品危害防制條例
    第17條第2項規定，係以被告於歷次審判中均自白犯罪者，
    作為減刑之要件，而所謂歷次審判中均自白，係指歷次事實
    審審級（包括更審、再審或非常上訴後之更為審判程序），
    且於各該審級中，於法官宣示最後言詞辯論終結時，被告為
    自白之陳述而言，修正後毒品危害防制條例之規定並未較為
    有利。故經綜合比較結果，以修正前毒品危害防制條例之規
    定均較有利於被告，則依刑法第2條第1項前段規定，自應適
    用修正前毒品危害防制條例第4條、第17條第2項之規定論處
    。
  ㈡核被告所為，係犯修正前毒品危害防制條例第4 條第2 項之
    販賣第二級毒品罪。其上開所為販賣第二級毒品前持有第二
    級毒品之低度行為，應為其所犯販賣第二級毒品吸收，不另
    論罪。
五、刑之減輕事由的審認：　　
　㈠按犯毒品危害防制條例第4 條至第8 條之罪於偵查及審判中
    均自白者，減輕其刑，修正前毒品危害防制條例第17條第2
    項定有明文。被告就上開販賣第二級毒品犯行，於偵查中及
    審判中均自白，已如上述，爰依修正前毒品危害防制條例第
    17條第2 項規定減輕其刑。
　㈡被告於109 年4 月22日到案時供稱販賣毒品來源為「寳哥」
    ，惟不知「寳哥」之真實姓名年籍，供稱要詢問另案被告張
    志賢，另案被告張志賢乃於109 年4 月28日供稱「寳哥」之
    真實姓名，因而查獲本案販賣毒品來源即另案被告李錦寳（
    李錦寶係於108年12月3日以35,000元之代價，販賣第二級毒
    品甲基安非他命予被告），並經檢察官於109年9 月26日追
    加起訴等情，此有臺灣南投地方檢察署109 年10月19日投檢
    曉端109 偵3546字第1099021751號函及臺灣南投地方檢察署
    檢察官109年度偵字第3546、3073號追加起訴書在卷可憑（
    見原審卷第201至210頁）。可認被告透過另案被告張志賢向
    綽號「寳哥」之另案被告李錦寳購買毒品，不知悉「寳哥」
    之真實姓名，然被告於查獲後即供出上游，且詳實供出相關
    可資調查之資訊供檢警後續追查，另案被告李錦寳因而遭查
    獲，符合毒品危害防制條例第17條第1 項減刑之規定，爰依
    該條例項之規定，減輕其刑，並依法遞減之。
  ㈢按刑法第59條所規定之酌量減輕其刑，係裁判上之減輕，必
    以犯罪之情狀顯可憫恕，認為科以最低度刑仍嫌過重者，始
    有其適用。如別有法定減輕之事由者，應優先適用法定減輕
    事由減輕其刑後，猶嫌過重時，方得為之。查販毒本為法之
    所禁，染毒更能令人捨身敗家，本案被告販賣第二級毒品，
    其罪行已依毒品危害防制條例(原審誤載為刑法)第17條第2
    項及第1項先後減輕其刑，又無例外特殊之原因可認依法減
    刑後予法定低度刑期宣告仍顯失平衡，尤嫌過重之情狀，是
    此部分依法礙難依刑法第59條再酌減輕之。
六、沒收之說明：
　㈠被告販賣如附表一編號1示之甲基安非他命，收取之對價，為
    被告之犯罪所得，共計2,000元。又被告所有之現金4,000元
    （即附表三編號4），業經扣押在案。被告自承扣案之現金
    包含其為如附表一編號1所示販賣第二級毒品犯行之犯罪所
    得金額2,000元（見原審卷第270頁），則扣案之4,000元，
    應就其中2,000元部分，依刑法第38條之1第1項前段規定諭
    知沒收。其餘2,000元部分無證據證明與本案有關，爰不予
    宣告沒收。
  ㈡扣案如附表三編號5、6所示行動電話（含門號SIM卡）及電子
    磅秤，均係被告供其如附表一編號1所示販賣第二級毒品甲
    基安非他命所用之物，業據被告供述在卷（見原審卷第270
    、271頁），並有上開通訊監察譯文在卷可憑，不問屬於犯
    罪行為人與否，應依毒品危害防制條例第19條第1項之規定
    予以沒收。
  ㈢至扣案如附表三編號1至3所示之物，依卷內現有事證尚難認
    與被告前開犯行間有何關聯，爰不為沒收諭知，附此敘明。
七、駁回被告上訴的理由：
　㈠原審審理結果，認被告罪證明確，適用刑事訴訟法第299條第
    1項前段及上開實體法之規定，以行為人之責任為基礎，審
    酌被告明知甲基安非他命屬第二級毒品，成癮性、濫用性及
    社會危害性極為強烈，成癮則有戒除之百般困難，且邇來於
    我國毒品濫用成風，深度戕害國民健康、身心及財產乃至家
    庭幸福等諸般法益甚深重，並易滋長衍生性之財產、暴力、
    組織及槍砲等犯罪，於國力之損傷既是不容低估，影響深遠
    ，亦難期立時可復，被告仍無視禁令，而為本案販賣第二級
    毒品之犯行，對社會所生危害程度非輕，自應予非難。惟念
    及被告犯後坦承犯行，犯後態度尚稱良好，並考量其販賣毒
    品數量尚非鉅額，無非居於小盤零售之身分，亦非上游毒梟
    之地位可比。兼衡被告自述其國中畢業之智識程度，經濟狀
    況貧困，之前從事○○○○○，有一名00歲兒子，目前由其姊姊
    照顧等一切情狀，量處如附表一「論罪科刑及沒收」欄所示
    之刑，並為沒收之說明。核其認事用法，均無違誤，量刑亦
    屬妥適。
　㈡被告上訴請求本案與另案合併審判，不予准許，已如上述；
    另主張：其犯後坦承犯行、販賣數量非鉅，顯非上游毒梟之
    地位可比，並供出上手因而查獲，原審判處有期徒刑1年5月
    猶嫌過重等語。惟此部分原判決已依毒品危害防制毒品危害
    防制條例第17條第2項及第1項先後減輕其刑後，審酌刑法第
    57條所定科刑應審酌事項，在法定刑度範圍內予以科刑，並
    無有何輕重失衡情形，且其所指事項，均經原審審酌，既未
    逾越法定刑度，亦無濫用自由裁量權限或違反比例原則，量
    刑自屬妥適，而無被告上訴意旨所指之顯然失出或有失衡平
    情事。是以，被告之上訴，為無理由，應予駁回。
貳、無罪（黃俊琦）部分：
一、公訴意旨另以：被告黃俊琦雖明知甲基安非他命係經主管機
    關公告為禁止使用之毒害藥物，屬藥事法規定之禁藥，不得
    轉讓，仍基於轉讓禁藥甲基安非他命之犯意，於起訴書附表
    編號1至5、7至10（編號6、11業經原審判處罪刑確定)所示
    時間、地點，無償轉讓甲基安非他命予劉裕杰8 次，王力瑩
    1 次。因認被告黃俊琦此部分所為，涉犯藥事法第83條第1 
    項之轉讓禁藥罪嫌。
二、按犯罪事實應依證據認定之，無證據不得認定犯罪事實；不
    能證明被告犯罪者，應諭知無罪之判決，刑事訴訟法第154
    條第2 項、第301 條第1 項前段分別定有明文。又事實之認
    定，應憑證據，如未能發現相當證據，或證據不足以證明，
    自不能以推測或擬制之方法，為裁判基礎；且認定不利於被
    告之事實須依積極證據，苟積極證據不足為不利於被告事實
    之認定時，即應為有利於被告之認定；另認定犯罪事實所憑
    之證據，雖不以直接證據為限，間接證據亦包括在內，然而
    無論係直接證據或間接證據，其為訴訟上之證明，須於通常
    一般之人均不致有所懷疑，而得確信其為真實之程度者，始
    得據為有罪之認定，倘其證明尚未達到此一程度，而有合理
    性之懷疑存在，無從使事實審法院得有罪之確信時，即應由
    法院為諭知被告無罪之判決（最高法院40年度台上字第86號
    、30年度上字第816 號、76年度台上字第4986號判例意旨可
    資參照）。況檢察官就被告犯罪事實，應負舉證責任，並指
    出證明之方法，刑事訴訟法第161 條第1 項亦有明定，是檢
    察官對於起訴之犯罪事實，應負提出證據及說服之實質舉證
    責任，倘其所提出之證據，不足為被告有罪之積極證明，或
    其指出證明之方法，無從說服法院以形成被告有罪之心證，
    基於無罪推定之原則，自應為被告無罪判決之諭知（最高法
    院92年度台上字第128號判例意旨參照）。
三、公訴人認為被告黃俊琦涉犯此部分轉讓禁藥罪嫌，係以被告
    黃俊琦於偵查中之供述、證人劉裕杰、王力瑩於警詢時、偵
    查中之證述、通訊監察譯文、被告黃俊琦之扣案物品目錄表
    、證人王力瑩之扣案物品目錄表、現場照片，為其主要論據
    。
四、訊據被告黃俊琦堅詞否認有何此部分轉讓禁藥犯行，辯稱：
    如起訴書附表編號1至5、7至10部分，我都不承認，也確實
    沒有轉讓給他們等語。
  ㈠被告黃俊琦被訴如起訴書附表編號1 所示轉讓禁藥與劉裕杰
    部分：
  ⒈證人劉裕杰固經提示如附件編號1所示通訊監察譯文後，於警
    詢時證稱：於109年5月8日下午6時19分許，在我家是被告黃
    俊琦拿安非他命毒品給我使用的，沒有買賣金額等語（卷宗
    對照表卷二〈下同〉第380頁）；偵訊時證稱：這一天被告黃
    俊琦有送我安非他命，這一天被告黃俊琦兒子欠錢莊的錢，
    我就打電話給他說，你兒子欠人家的錢要處理，我那時候沒
    有毒品了，我向被告黃俊琦討的等語（見卷三第514頁）。
  ⒉惟依如附件編號1所示通訊監察譯文內容所示，證人劉裕杰撥
    打電話給被告黃俊琦稱：「你朋友要找你啦，說為了你兒子
    的事情啦，你等一下」，隨後電話中除被告黃俊琦與證人劉
    裕杰外之第三人即譯文顯示之某男稱：「喂，我啦，阿爸你
    在哪裡」，被告黃俊琦回稱：「我在山上捏」，某男稱：「
    我要跟你碰面一下，我跟你說你兒子的事情」等語，可見此
    通電話係某男與被告黃俊琦相約要談論關於被告黃俊琦兒子
    的事。後續對話顯示被告黃俊琦稱：「我在山上用筍子阿」
    、「我說我這時候不方便啦，要8點左右」、「8點那裏我再
    過去啦」，某男回稱：「8點你要過來喔」等語，足見被告
    黃俊琦於斯時在山上採筍子，並未與證人劉裕杰見面，且於
    電話中與某男相約8點見面，則證人劉裕杰證稱：109年5月8
    日下午6時19分許，在我家是被告黃俊琦拿安非他命毒品給
    我使用的等語，與譯文內容顯然不符。是以被告黃俊琦與證
    人劉裕杰之對話內容，無足推論並認定被告黃俊琦有此部分
    轉讓禁藥之犯行，自難僅以證人劉裕杰上開與譯文內容不相
    符之證述內容，認被告黃俊琦有公訴意旨所指如起訴書附表
    編號1所示轉讓禁藥之事實。
  ㈡被告黃俊琦被訴如起訴書附表編號2 所示轉讓禁藥與劉裕杰
    部分：
  ⒈證人劉裕杰固經提示如附件編號2所示通訊監察譯文後，於警
    詢時證稱：於109年5月18日下午5時20分許，在我家是被告
    黃俊琦拿安非他命給我使用的，沒有買賣金額，數量1小塊
    ，大約像花生1顆大小等語（見卷二第381頁）；偵訊時證稱
    ：是我打電話給被告黃俊琦要安非他命，被告黃俊琦當天有
    給我安非他命，但是都不會很多等語（見卷三第515頁）。
  ⒉惟依如附件編號2所示通訊監察譯文內容所示，證人劉裕杰撥
    打電話給被告黃俊琦，詢問被告黃俊琦：「你有要過來嗎？
    」......又稱「雨下成這樣」，被告黃俊琦回稱：「阿我現
    在在國姓，我現在在山上，黑阿」，證人劉裕杰復稱：「齁
    阿捏哦，阿不然你要過來的時候再打給我，黑阿」，被告黃
    俊琦稱：「我要到打給你，你再過來那裏拉」等語，斯時即
    5時20分許，2人尚未見面，顯與證人劉裕杰證述被告黃俊琦
    此部分轉讓甲基安非他命之時間不符，且譯文之內容僅顯示
    2人有約定要見面時再電話聯繫，然而未見後續2人有再電話
    聯繫之相關譯文，則卷內檢察官提出之通訊監察譯文未能證
    明2人後續確實有見面之事實，譯文中亦無毒品相關之對話
    或證人劉裕杰要索求甲基安非他命之內容，上開劉裕杰不利
    於被告之證述已然有疑，不能據證人劉裕杰有瑕疵之指述率
    認被告黃俊琦有公訴意旨所指如起訴書附表編號2所示轉讓
    禁藥之事實。
  ㈢被告黃俊琦被訴如起訴書附表編號3 所示轉讓禁藥與劉裕杰
    部分：
  ⒈證人劉裕杰固於警詢時經提示如附件編號3 所示5 時29分19
    秒所示通訊監察譯文後，證稱：於109 年5 月19日下午5 時
    29分許，在我家是被告黃俊琦拿安非他命毒品給我使用的。
    沒有買賣金額，數量1 小塊，大約像花生1 顆大小等語（卷
    二第382 頁）；偵訊時證稱：這一天是我去被告黃俊琦家拿
    ，我本來叫他來我家的辣椒園，他說下大雨不要，我就過去
    他那邊等語（卷三第515 頁）。由上可知，證人劉裕杰對於
    被告黃俊琦轉讓禁藥之地點，先是於警詢時證稱在證人劉裕
    杰家轉讓，偵查中復改稱是在被告黃俊琦家，足見證人劉裕
    杰警詢時及偵查中之證述已有不一致之情形，已非無瑕疵可
    指。
  ⒉又依如附件編號3 所示通訊監察譯文內容所示，與證人劉
    裕杰證述被告黃俊琦此部分轉讓甲基安非他命之時間不符，
    且譯文之內容僅顯示2 人有相約要見面，然無從證明2 人後
    續確實有見面之事實，譯文亦無毒品相關之對話，則不能單
    憑證人劉裕杰上開有瑕疵之指述遽認被告黃俊琦有公訴意旨
    所指如起訴書附表編號3 所示轉讓禁藥之事實。
  ㈣被告黃俊琦被訴如起訴書附表編號4 所示轉讓禁藥與劉裕杰
    部分：
  ⒈證人劉裕杰固經提示如附件編號4 所示上午10時3 分37秒之
    通訊監察譯文後，於警詢時證稱：於109 年5 月20日上午10
    時3 分許，在我家是被告黃俊琦拿安非他命毒品給我使用的
    ，沒有買賣金額，數量1 小塊，大約像花生1 顆大小等語（
    卷二第383 頁）；偵訊時證稱：那一天我去摘筍子，人懶懶
    的，我打電話給黃俊琦看他有沒有東西，被告黃俊琦拿過來
    給我，因為我那一天人懶懶的等語（見卷三第515 頁）。
  ⒉惟證人劉裕杰於原審審理中證稱：「（問：你說不然要整天
    閒閒，不然回去看你挖，你回去再打給我，你先去挖沒關係
    ，之後她有沒有去看你挖，他有沒有去找你？）沒有；他沒
    有來因為他在國姓那邊，因為我看到這通對話內容我說要挖
    筍子你回來再給我，所以可以判斷被告黃俊琦去另一邊國姓
    那邊」等語（見卷九第247頁），則證人劉裕杰於原審審理
    中之證述與先前之警偵時證述並不一致，且證人劉裕杰於原
    審審理中證述之內容，自稱係經由對話而判斷之結果，且附
    件編號4所示通訊監察譯文僅顯示證人劉裕杰與被告黃俊琦
    相約見面，譯文亦無毒品相關之對話，無足推論並認定被告
    黃俊琦與證人劉裕杰確實有見面並轉讓禁藥之事實，則證人
    劉裕杰於警偵時不利於被告黃俊琦之證述，已然有議，本於
    罪證有疑惟利被告之原則，自難以證人劉裕杰上開前後不一
    之證述內容，即認被告黃俊琦有公訴意旨所指如起訴書附表
    編號4所示轉讓禁藥之事實。
  ㈤被告黃俊琦被訴如起訴書附表編號5 所示轉讓禁藥與劉裕杰
    部分：
  ⒈證人劉裕杰固經提示如附件編號5所示之通訊監察譯文後，於
    警詢時證稱：於109年5月22日下午2時49分許，在我家是被
    告黃俊琦拿安非他命毒品給我使用的，沒有買賣金額，數量
    1小塊，大約像花生1顆大小等語（卷二第384頁）；偵訊時
    證稱：那一天是叫被告黃俊琦幫忙載筍子，要去埔里果菜市
    場，我載不下，請黃俊琦幫忙我載，當時是玻璃管裡面有安
    非他命，我們就在我房間裡面吸一吸而已，安非他命是被告
    黃俊琦的，被告黃俊琦拿給我的，被告黃俊琦家裡面有種植
    香菇，我外甥說要買香菇，叫黃俊琦準備等語（見卷三第51
    5頁）。
  ⒉惟證人劉裕杰於原審審理中證稱：後來是我叫朋友去載的，
    被告黃俊琦沒有去載，被告黃俊琦這次有沒有給我用，我忘
    記了等語（見卷九第248頁），證人劉裕杰於原審審理中之
    證述與先前之證述已有不符，證人劉裕杰於警偵時不利於被
    告之證述是否可信，誠有可疑。且觀諸如附件編號5所示通
    訊監察譯文之對話內容顯示，證人劉裕杰稱：「幹我筍子沒
    有人載」，被告黃俊琦回稱：「很多喔？」、「不然就等晚
    一點，我回去再載，不然怎麼辦，你摩托車......載，沒關
    係啦，裝一裝就好了啊，黑阿」，證人劉裕杰回稱：「我打
    給一新看看好了拉，黑齁」、「黑阿，我打給一新看看，黑
    阿齁」，與證人劉裕杰審理中證稱後來我叫朋友去載的，被
    告黃俊琦沒有去載等情相符，且附件編號5通訊監察譯文之
    對話內亦不能佐證被告黃俊琦與證人劉裕杰確實有見面，亦
    無毒品相關之對話，自不能僅以證人劉裕杰上開前後不一之
    證述內容，認被告黃俊琦有公訴意旨所指如起訴書附表編號
    5所示轉讓禁藥之事實。
  ㈥被告黃俊琦被訴如起訴書附表編號7 所示轉讓禁藥與劉裕杰
    部分：
  ⒈證人劉裕杰固經提示如附件編號7 所示之通訊監察譯文後，
    於警詢時證稱：於109 年6 月9 日下午2 時43分許，在我家
    是被告黃俊琦拿安非他命毒品給我使用的，沒有買賣金額，
    被告黃俊琦吸食過安非他命剩餘殘渣安非他命在玻璃球，他
    拿給我再次燒烤吸食等語（卷二第387 頁）；然復於偵訊時
    ，證人劉裕杰經提示如附件編號7 所示之通訊監察譯文後，
    先證稱：我要去派出所驗尿，被告黃俊琦拿一個管子給我，
    管子裡面有一點安非他命，我就吸一吸丟掉，後檢察官又問
    ：「你不是要去警察局驗尿？」，證人劉裕杰答：「對。我
    想說一禮拜的時間應該是嘿阿」、「地點在我家旁邊」、「
    我是109 年7 月15去驗尿，我記得是我驗尿前1 個禮拜」，
    對此，檢察官再次提示如附件編號7 之所示譯文，問稱：「
    這個事情是109 年6 月9 日，你日期有沒有搞錯？」，證人
    劉裕杰改稱：「這是黃俊琦要去驗尿，他沒有去，他拿差不
    多像花生大的安非他命給我」，檢察官提出疑問：「看起來
    是你要去驗尿？」，證人劉裕杰仍答稱：「是黃俊琦要去驗
    尿」等語（見卷三第516 頁）。
  ⒉觀諸上開證人劉裕杰之證述內容，可見證人劉裕杰於偵查中
    對於該日對話究竟是證人劉裕杰自己要去驗尿，亦或被告黃
    俊琦要去驗尿乙事前後反覆，最後確認證人劉裕杰是被告黃
    俊琦要去驗尿。而依如附件編號7 所示通訊監察譯文所示之
    內容，其中證人劉裕杰向被告稱：「幹，啊我怎麼會有一張
    你講的南投縣警察局那個要去驗尿那是三小蛤，你知道嗎」
    ，被告黃俊琦問：「誰的」，證人劉裕杰回稱：「我的」等
    語，應足認係證人劉裕杰要去驗尿，已與證人劉裕杰上開最
    後確認後所陳不符，則證人劉裕杰前開偵訊時之證詞即與通
    聯譯文內容難謂相合。又如附件編號7 所示之通訊監察譯文
    ，未見渠等約定見面之對話，則證人劉裕杰於偵訊及原審審
    理中前後證述不相一致，通聯譯文亦無毒品相關之對話或
　　足以證明渠等嗣後確實有見面交付毒品之事實，本於罪證有
    疑惟利被告之原則，自不得遽為被告黃俊琦有公訴意旨所指
    如起訴書附表編號7所載轉讓禁藥之事實。
  ㈦被告黃俊琦被訴如起訴書附表編號8 所示轉讓禁藥與劉裕杰
    部分：
  ⒈證人劉裕杰固經提示如附件編號8 所示上午8 時11分之通訊
    監察譯文（並未提示10時4 分53秒之譯文）後，於警詢時證
    稱：於109 年6 月19日上午8 時11分許，在我家是被告黃俊
    琦拿安非他命毒品給我使用的，沒有買賣金額，被告黃俊琦
    吸食過安非他命剩餘殘渣安非他命在玻璃球，他拿給我再次
    燒烤吸食等語（卷二第387 、388 頁）；於偵訊時證稱：是
    被告黃俊琦從外面回來，我就叫被告黃俊琦來我家，因為他
    之前都給我一點點吸一吸就沒了等語（見卷三第517 頁）。
  ⒉惟依如附件編號8所示109 年6 月19日上午8 時11分之通訊監
    察譯文內容所示，被告黃俊琦問證人劉裕杰：「你回
    來了哦」，證人劉裕杰稱：「我回來了阿，來我家阿，我家
    裡沒有人拉」等語，可知係證人劉裕杰從外面回來，則證人
    劉裕杰偵訊時證稱：「是被告黃俊琦從外面回來」之情節，
    即與卷內如附件編號8 所示上午8 時11分之通訊監察譯文通
    聯譯文內容已有未合，證人劉裕杰此部分不利於被告之證述
    ，已難採憑，卷附之通聯譯文亦無毒品相關之對話或無足以
    證明2人確實有見面之事實，本於罪證有疑惟利被告之原則
    ，自不得遽為被告確有公訴意旨所指如起訴書附表編號8 所
    載轉讓禁藥之事實。
  ⒊至於證人劉裕杰於原審審理時證稱：8 時11分這一通沒有見
    面，之後10時4 分才聯絡約見面等語（卷九第251 頁），且
    被告黃俊琦自承：109 年6 月19日10時4 分通話後，我承認
    我有在肖楠園用玻璃管給證人劉裕杰吸食安非他命等語（卷
    九第250 頁）。然起訴書起訴被告轉讓時間為109 年6 月19
    日8 時11分許，且警詢時、偵查中警察及檢察官僅向證人劉
    裕杰提示109 年6 月19日8 時11分許之通訊監察譯文，證人
    劉裕杰也係針對109 年6 月19日8 時11分許該通對話證稱10
    9 年6 月19日8 時11分許被告黃俊琦有轉讓禁藥乙情。復於
    原審審理中，審判長詢問檢察官：109 年6 月19日之通訊監
    察譯文有兩通對話，證人劉裕杰製作筆錄時，僅有提示8 時
    11分許這一通，證據若顯示10時4 分2 人還有在肖楠園見面
    ，檢察官是否要更正？等語，檢察官答：當初證人劉裕杰在
    警詢的筆錄根本沒有附到10時4 分這通，所以證人劉裕杰幾
    乎都只針對8 時11分這一通在回答，證人劉裕杰證述內容都
    針對8 時11分，且轉讓地點也不相同，時間地點都不相同等
    語（見卷九第250 至252 頁），應可認被告黃俊琦自述109 
    年6 月19日10時4 分通話後在肖楠園轉讓禁藥之事實，不在
    起訴範圍內，非屬本院審究之範圍，併予敘明。
  ㈧被告黃俊琦被訴如起訴書附表編號9 所示轉讓禁藥與劉裕杰
    部分：
  ⒈證人劉裕杰固於109 年7 月16日警詢時證稱：我最近一次施
    用毒品是於109 年7 月9 日20時許在家裡房間內吸食，是被
    告黃俊琦給我使用的等語（見卷二第377 、378 頁）；復於
    偵訊時證稱：：我最後一次施用毒品是被告黃俊琦8 至9 天
    前騎乘機車到我家拿給我的等語（見卷三第514 頁）。
  ⒉惟安非他命經施用進入人體後，經人體代謝作用，約70%於24
    小時內自尿中排出，約90%於96小時內自尿中排出，最長可
    能不會超過4日（行政院衛生署藥物食品檢驗局81年2月8日
    （81）藥檢壹字第001156號函參照）。而證人劉裕杰之採尿
    時間與其供述被告黃俊琦轉讓禁藥之時間間隔8至9日，則依
    上開函示，證人劉裕杰就同年7月16日之驗尿結果證稱係被
    告黃俊琦於8至9日前所轉讓而施用等語，即非無疑。證人劉
    裕杰之驗尿報告不足以證明證人劉裕杰所施用之毒品係被告
    黃俊琦於轉讓而來之事實，卷內亦無其他通訊監察譯文等其
    他證據資料足資佐證，證人劉裕杰前揭不利被告之證述內容
    ，自難遽採為對被告不利之認定，本於罪證有疑惟利被告之
    原則，不得遽認被告黃俊琦有公訴意旨所指如起訴書附表編
    號9所載轉讓禁藥之事實。
  ㈨被告黃俊琦被訴如起訴書附表編號10所示轉讓禁藥與王力瑩
    部分：
  ⒈證人王力瑩經提示如附件編號9 所示之通訊監察譯文後，於
    警詢時證稱：我跟被告黃俊琦約在大雁街7 號附近肖楠園，
    我進到被告黃俊琦的車，由被告黃俊交付1 小包安非他命給
    我，是從之前我借給黃俊時的債務裡面扣掉1,000 元，我以
    1,000 元買1 包安非他命，我不知道重量為何等語（卷二第
    323 頁）；然復於偵訊時證稱：這通譯文是我們要去肖楠園
    被告黃俊琦要拿東西給我，就是要拿安非他命給我，我要拿
    1,000 元毒品交易的錢給被告黃俊琦等語（見卷三第474 、
    475 頁）；又於第二次偵訊時改稱：我回去想一下，是我欠
    被告黃俊琦香菇的錢，回去還他錢，被告黃俊琦就請我吃安
    非他命等語（見卷六第20頁），足見證人王力瑩歷次於警詢
    及偵訊時之證述已有前後不一致之情形，已有可疑。
  ⒉證人王力瑩復於原審審理時證稱：6 月12日那天是我被警察
    抓去前的那晚有施用安非他命，整晚沒有睡，電話中說我拿
    1,000 元給被告黃俊琦，警察說我們的暗號是香菇，我很累
    沒有睡，之後才清醒等語（見卷九第254 、255 頁），且依
    如附件編號9 所示之通訊監察譯文並無提及證人王力瑩所指
    「香菇」之暗號，亦無足以證明渠等嗣後確實有見面轉讓禁
    藥之事實，是以，自不能僅以證人王力瑩上開前後不一之證
    述內容，認被告黃俊琦有公訴意旨所指如起訴書附表編號10
    所示轉讓禁藥之事實。
五、綜上所述，檢察官所舉證據，均不足為被告黃俊琦有如起訴
    書附表編號1 至5 、7 至10所示轉讓禁藥甲基安非他命犯行
    之積極證明，所指出證明之方法，亦無從說服法院以形成被
    告黃俊琦有罪之心證。原審因而以本於無罪推定、罪疑唯輕
    原則，認不能證明被告犯罪，應就部分為被告無罪之諭知。
　　。經核並無不合，應予維持。
六、檢察官就部分上訴意旨略以：本件被告轉讓甲基安非他命予
    劉裕杰、王力瑩之情，業經證人劉裕杰、王力瑩分別於警詢
    、偵訊時結證在卷，並有通訊監察譯文在卷可憑。且證人劉
    裕杰、王力瑩2人分別於109年7月16日製作警詢筆錄時，依
    據通訊監察譯文具體、明確指認被告轉讓甲基安非他命之情
    事，於當日前往檢察署接受檢察官複訊，仍於具結後為指認
    被告轉讓甲基安非他命之相同證述，並與警詢中之指訴相符
    。再觀警詢筆錄製作過程，均係警方提示通訊監察譯文後，
    由證人劉裕杰、王力瑩自行供述被告轉讓毒品之情節，製作
    筆錄過程並未對證人2人有何脅迫、誘導，均係由證人2人自
    行供述，於當日接受檢察官訊問時，具結後仍為相同之證述
    。證人劉裕杰於審理中翻異前詞，改稱與被告聯絡係為挖筍
    子、聯絡朋友等情，顯然與警、偵訊時之證述大相逕庭，經
    提示證人劉裕杰警、偵訊筆錄後，則改稱時間太久忘記了，
    是證人於警、偵訊時指認被告轉讓毒品，此部分可勘驗偵訊
    錄影即可得知證人有無明確指認被告涉嫌本件轉讓毒品之情
    ；證人王力瑩於審理時仍堅稱109年6月12日與被告聯絡後前
    去將買香菇之新臺幣（下同）1,000元交付予被告，被告當
    場有無償請證人王力瑩甲基安非他命，此一事實迭經證人王
    力瑩於警詢、偵訊及審理中指述詳實。綜合上述，證人2人
    於警詢、偵查中之證述，就交付毒品之時間、地點、過程等
    細節均詳為證述，倘非親身經歷之事實，絕難憑空杜撰，並
    有與其證述內容時間點吻合之通訊監察譯文可佐證，證述內
    容可信度甚高。何況，證人劉裕杰亦證稱先前被告在監執行
    時，係由證人劉裕杰代被告照顧被告家人，因此被告出獄後
    均會以無償提供甲基安非他命予證人劉裕杰之方式，表示感
    謝證人劉裕杰，亦足以證明被告確有無償提供毒品予證人劉
    裕杰之動機無疑。綜上，請將原判決撤銷，更為適當合法之
    判決等語。
七、惟查：㈠如起訴書附表編號1、⒉、⒏所示之被告無償提供甲基
    安非他命予證人劉裕杰部分：證人劉裕杰固於警、偵為一致
    之指證，惟其所述有如上述與如附件編號1、⒉、⒏譯文內容
    顯然不符之情，且譯文亦無毒品相關之對話或足以證明被告
    與證人劉裕杰見面之事實，已如上述，自難以證人劉裕杰之
    警、偵一致之指述，遽論被告有此部分之犯行。㈡如起訴書
    附表編號⒊所示之被告無償提供甲基安非他命予證人劉裕杰
    部分：證人劉裕杰於警詢及偵查之指述有不一致之情且所稱
    之時間與如附件編號⒊之譯文不符，譯文亦無毒品相關之對
    話或足以證明被告與證人劉裕杰見面之事實，已如上述，自
    難以證人劉裕杰有瑕疵且與譯文不符內容之證述，遽論被告
    有此部分之犯行。㈢如起訴書附表編號⒋、⒌所示之被告無償
    提供甲基安非他命予證人劉裕杰部分：證人劉裕杰固於警詢
    及偵查為一致之指證，惟與原審所述不一，且如附件編號⒋
    、⒌所示譯文亦無毒品相關之對話或足以證明被告與證人劉
    裕杰見面之事實，已如上述，自難以證人劉裕杰有瑕疵及無
    法以譯文佐證之內容，遽論被告有此部分犯行，是原審認被
    告此部分無罪非僅以證人劉裕杰上揭有瑕疵之指述為論據。
    ㈣如起訴書附表編號⒎所示之被告無償提供甲基安非他命予證
    人劉裕杰部分：證人劉裕杰於偵查中所述本有先後不一之情
    形，且如附件編號⒎所示譯文亦無毒品相關之對話或足以證
    明被告與證人劉裕杰見面之事實，已如上述，自難以證人劉
    裕杰有瑕疵及無法以譯文佐證之內容，遽論被告有此部分犯
    行。㈤如起訴書附表編號⒐所示之被告無償提供甲基安非他命
    予證人劉裕杰部分：證人劉裕杰於警詢及偵查中所述固屬一
    致，惟其驗尿結果不足證明其施用之毒品係被告轉讓而來，
    且無其他證據可佐證證人劉裕杰前揭所述為真，已如上述，
    自難以證人劉裕杰之單一指述，遽論被告有此部分犯行。㈥
    如起訴書附表編號⒑所示之被告無償提供甲基安非他命予證
    人王力瑩部分：證人王力瑩於警、偵所述本有先後不一之情
    形，且如附件編號⒐所示譯文亦無其所稱暗號或足以證明被
    告與證人王力瑩見面之事實，已如上述，自難以證人王力瑩
    有瑕疵及無法以譯文佐證之內容，遽論被告有此部分犯行。
    從而，檢察官上訴意旨執詞爭執並指摘原判決此部分不當，
    並無理由，應予駁回。
據上論斷，應依刑事訴訟法第368條，判決如主文。
本案經檢察官張姿倩追加起訴，檢察官陳俊宏就被告黃俊琦被訴
無罪部分提起上訴，檢察官謝名冠到庭執行職務。 
中　　華　　民　　國　　110 　年　　8 　　月　　25　　日
        　　刑事第二庭    審判長法　官  何　志　通      
　　　　　　　　　　　　　　    法　官  許  月  馨      
　　　　　　　　　　　　　　　  法　官  吳  進  發      
以上正本證明與原本無異。                                
如不服本判決應於收受送達後二十日內向本院提出上訴書狀，其
未敘述上訴之理由者，並得於提起上訴後二十日內向本院補提理
由書（均須按他造當事人之人數附繕本）「切勿逕送上級法院」
。因疫情而遲誤不變期間，得向法院聲請回復原狀。          
　　　　　　　　　　　　 　　　 書記官  洪  宛  渝      
　　　　　　　　　　　　　　　　
中　　華　　民　　國　　110 　年　　8 　　月　　25　　日


附表一：
編號 對象 販賣之時間、地點、聯絡方式、毒品價量、種類、販賣所得           論罪科刑及沒收  備 註 1 黃俊琦（林世聰與之合資購買） 如事實一所載。 曾敏哲販賣第二級毒品，處有期徒刑壹年伍月。扣案如附表三編號5 、6所示之物及扣案之犯罪所得新臺幣貳仟元，均沒收。 即起訴書犯罪事實 一、㈠ 

附表三：扣案物
編號 品名 數量 所有人 備註  1 玻璃管 1 支 曾敏哲 無關。  2 注射針筒 3 支 曾敏哲 檢驗結果為第一級毒品海洛因與本案無關。  3 毒品殘渣袋 2 包 曾敏哲 檢驗結果為第一級毒品海洛因與本案無關。  4 現金 新臺幣4,000元 曾敏哲 其中2,000元沒收。  5 OPPO牌行動電話（門號0000000000號SIM 卡1 張，IMEI：000000000000000 、000000000000000） 1 支 曾敏哲 沒收。  6 電子磅秤 1 臺 曾敏哲 沒收。  （以下空白）                                                           

起訴書附表：（其中編號6、11部分，被告黃俊琦業經判處罪刑
確定即原審判決附表二）
編號 時間 地點 受讓者 1 109年5月8日下午6時19分許 南投縣○○鄉○○村○○巷00號劉裕杰住處 劉裕杰 2 109年5月18日下午5時20分 同上 劉裕杰 3 109年5月19日下午5時29分許 南投縣○○鄉○○村0鄰○○巷00○00號黃俊琦住處 劉裕杰 4 109年5月20日上午10時3分許 南投縣○○鄉○○村○○巷00號劉裕杰住處 劉裕杰 5 109年5月22日下午2時49分許 同上 劉裕杰 6 109年6月6日上午9時46分許 南投縣○○鄉○○村○○巷00號劉裕杰住處後方筍子園 劉裕杰 7 109年6月9日下午2時43分許 南投縣○○鄉○○村○○巷00號劉裕杰住處 劉裕杰 8 109年6月19日上午8時11分許 同上 劉裕杰 9 109年7月16日前8至9天 同上 劉裕杰 10 109年6月12日下午4時8分許 南投縣○○鄉○○街00號附近之梢楠園 王力瑩 11 109年6月13日下午1時20分許 南投縣國姓鄉某處 王力瑩 

無罪部分之卷宗對照表：
              卷       宗      全      名 簡  稱 南投縣政府警察局投警刑偵三字第1090038924號刑案偵查宗卷 卷一 南投縣政府警察局投警刑偵三字第1090037765號刑案偵查宗卷 卷二 臺灣南投地方檢察署109年度偵字第3371號偵查卷宗卷一 卷三 臺灣南投地方檢察署109年度偵字第3602號偵查卷宗 卷四 臺灣南投地方檢察署109年度偵字第3508號偵查卷宗 卷五 臺灣南投地方檢察署109年度偵字第3371號偵查卷宗卷二 卷六 臺灣南投地方法院109年度聲羈字第64號刑事卷宗 卷七 臺灣南投地方法院109年度偵聲字第46號刑事卷宗 卷八 臺灣南投地方法院109年度訴字第197號刑事卷宗 卷九